最高法院刑事判決　　　　　　一○○年度台上字第六九四七號
上　訴　人　林育青
選任辯護人　許芳瑞律師
上列上訴人因強盜案件，不服台灣高等法院高雄分院中華民國一
００年十月四日第二審判決（一００年度上訴字第一二一六號，
起訴案號：台灣高雄地方法院檢察署九十八年度偵字第三四八二
一號），提起上訴，本院判決如下：
    主  文
上訴駁回。
    理  由
按刑事訴訟法第三百七十七條規定，上訴於第三審法院，非以判
決違背法令為理由，不得為之。是提起第三審上訴，應以原判決
違背法令為理由，係屬法定要件。如果上訴理由書狀並未依據卷
內訴訟資料，具體指摘原判決不適用何種法則或如何適用不當，
或所指摘原判決違法情事，顯與法律規定得為第三審上訴理由之
違法情形，不相適合時，均應認其上訴為違背法律上之程式，予
以駁回。本件上訴人林育青上訴意旨略稱：(一)、遭強盜財物之被
害人董亭儀，係在事發後一個月餘，始獲警通知製作筆錄，警員
李正杉到庭供證該警詢筆錄既非伊所詢問，亦非伊所製成等語，
原判決竟於理由內載為：係由李正杉詢問後，告知另警員梁鵬權
，再由梁員據以製作筆錄等情，已有證據上理由矛盾之違誤；稽
諸被害人於警詢初時，係謂：歹徒戴口罩、配深色半罩式安全帽
，無法看清面貌等語，衡諸被害人和上訴人並非熟識，亦無多次
、近距接觸，自不能排除指認錯誤之可能，詎警員提供照片給被
害人指認時，卻僅以三張照片為樣，且祇有一張係戴安全帽（按
為無面罩式，非半罩式），為上訴人，其餘二他人皆未戴帽，非
無誘導、暗示之嫌，此指認自有瑕疵，原判決仍加採用，當非適
法。(二)、當鋪人員陳威廷雖證稱：葉家良（按此人共同強盜之事
，業經另案判刑確定）曾持被害人遭強盜之贓物支票前去貼現等
語，僅足證明葉家良持有贓物，不能證明此與上訴人相關，原判
決將之採為認定上訴人參與犯罪之依據，而未充分說明理由，顯
然判決理由欠備。(三)、上訴人既堅稱未夥同葉家良強盜，並陳明
係在系爭強盜案發生之後，才有和葉家良聯繫等語，原審未調取
葉家良之行動電話通聯紀錄，以證實上訴人之言，復不說明其不
查證之理由，非無未盡證據調查職責與判決不備理由之違失。(四)
、被害人在葉家良強盜案件審理中，到庭哭泣，原因如何？未見
筆錄載明，原審未再行傳喚其人詳查，逕為不利於上訴人認定之
推論；並以上訴人直謂：葉家良曾向上訴人言及有夥同他人強盜
，贓物中有幾張票據，不知能否使用等語，逕行推論上訴人即係
共同正犯、葉家良當係和上訴人討論如何處理贓票而作為。上揭
推論均違背經驗法則、論理法則云云。惟查：證據之取捨、證明
力之判斷及事實之認定，俱屬事實審法院得自由裁量判斷之職權
，此項職權之行使，倘未違背客觀存在之經驗法則或論理法則，
即無違法可言，觀諸刑事訴訟法第一百五十五條第一項規定甚明
，自無許當事人任憑主觀，妄為指摘，而執為合法上訴第三審理
由之餘地。又法院認定事實，並不悉以直接證據為限，其綜合調
查所得之各項直接、間接證據，本於合理推論而為判斷、認定，
要非法所不許。至同法第三百七十九條第十款所稱應於審判期日
調查之證據，係指與待證事實具有重要關係，客觀上認為有加以
調查之必要性，並能調查，為認定事實、適用法律之基礎者而言
，若事實業臻明確，自毋庸為無益之調查，難謂有查證未盡之違
法情形存在。本件原判決先於其理由一(一)內，指出關於被害人之
警詢筆錄上，記載「詢問人」、「紀錄人」係「警員李正杉」乙
節，經傳證李正杉及梁鵬權查明確有錯誤，但無非貪圖辦案便利
之行政疏失，尚無礙此警詢筆錄之證據能力。又於理由二－(二)內
，花費三頁之長篇幅，詳細載明：被害人一進警察分局，立即認
出上訴人為強盜之歹徒，係從體型、眼神（略帶兇狠）看出，復
由警員提供照片，完成指認手續，迨出警局時，見到停車棚內十
餘輛機車，發現其中一輛把手中間（機頭面向座位）貼有「猴子
（頭部）」貼紙，黑色油箱上黏有被害人所騎天藍色機車摩擦落
漆痕，益為肯定乃屬歹徒所騎者，已經被害人供證歷歷，王中輝
、梁鵬權二警且一致證稱：上揭機車，係上訴人和葉家良為警逮
補時，經警將其等所共乘者牽回停置之車等語，被害人既言：遭
強盜之現場有路燈，當時「光線很亮」，則參諸被害人年紀輕、
記憶佳，大學畢業，從事服務業（能辨事物、有閱歷），近距離
接觸被強取隨身皮包，當無誤認可能，更非受警員誘導或暗示而
指認。再依憑上訴人坦承認識葉家良，與葉家良一起為警逮捕，
葉家良曾說有強盜取得贓物支票之部分自白；葉家良直承攜持贓
物支票前往當鋪貼現；陳威廷證實葉家良持票來當之情；被害人
迭在警詢、偵查、本案及葉嘉良強盜案之各歷審中，多次堅指遭
上訴人夥同葉家良騎機車自後擦撞，迴車掐頸，強取皮包而去各
等語之證言；被害人受傷之診斷證明書；遭強盜之支票影本（四
紙）；贓物認領保管單；顯示具有貼「猴（頭）」貼紙、留天籃
色落漆擦痕之黑色機車照片；參諸被害人當庭哭泣，並謂「害怕
」之情緒反應（上訴人相片顯示濃眉、眼窩深邃、眼圈泛黑之特
徵性質）等證據資料，乃認定上訴人確有如原判決事實欄所載之
犯行，因而維持第一審論處上訴人以共同犯強盜罪刑（累犯，處
有期徒刑六年二月）之判決，駁回上訴人之第二審上訴。對於上
訴人矢口否認犯罪，所為係遭警暗示、誘導被害人為不實指認，
不能因伊與葉家良在一起，逕行推認共同犯罪云云之辯解，如何
係飾卸之詞，不足採信，亦據卷內訴訟資料詳加指駁、說明。所
為之事實認定及得心證理由，俱有上揭各直接、間接證據在卷可
稽，自形式上觀察，並未違背客觀存在之經驗法則、論理法則，
且事證堪謂已臻明確。上訴意旨置原判決已明白論斷之事項於不
顧，就屬原審採證認事職權之適法行使，任憑己意妄指為違法，
且猶為單純之事實爭議，不能認為已經具備合法第三審上訴之法
定要件。依上說明，應認其上訴為違背法律上之程式，予以駁回
。
據上論結，應依刑事訴訟法第三百九十五條前段，判決如主文。
中    華    民    國  一○○  年   十二   月   十四   日
                      最高法院刑事第六庭
                          審判長法官  花  滿  堂  
                                法官  洪  昌  宏  
                                法官  王  聰  明  
                                法官  林  秀  夫  
                                法官  蔡  國  在  
本件正本證明與原本無異
                                      書  記  官  
中    華    民    國  一○○  年   十二   月   二十   日
                                                       s